【裁判字號】    95,抗,303
【裁判日期】    950712
【裁判案由】    假扣押
【裁判全文】
臺灣高等法院臺中分院民事裁定          95年度抗字第303號
抗  告  人
即債權人    乙○○
相  對  人
即債務人    大立信醫療器材開發有限公司
法定代理人  甲○○
上列抗告人與相對人間假扣押事件，對於民國95年5月24日臺灣
彰化地方法院95年度裁全字第1872號裁定，提起抗告，本院裁定
如下：
    主  文
抗告駁回。
抗告訴訟費用由抗告人負擔。
    理  由
一、按專利法第86條第一項固規定：「用作侵害他人發明專利權
    行為之物，或由其行為所生之物，得以被侵害人之請求施行
    假扣押，於判決賠償後，作為賠償金之全部或一部」；而依
    同法第108條亦規定，於新型專利準用之。惟按聲請假扣押
    ，應就其請求及假扣押之原因釋明之，民事訴訟法第五百二
    十六條第一項規定甚明；又所謂釋明，乃提出能即時調查之
    證據使法院信其主張之事實為真實者也。（最高法院79年度
    台抗字第210號裁判參照）。又按債權人未釋明其請求及假
    扣押之原因，而就債務人所應受之損害已供法院所定之擔保
    者，固得命為假扣押，惟債權人之供擔保，是否足補釋明之
    欠缺，應由法院斟酌情形依其意見定之，如認為不足補釋明
    之欠缺，仍應駁回其假扣押之聲請，最高法院27年抗字第
    713號著有判例。
二、抗告人聲請及抗告意旨略以：查抗告人係新型專利第226902
    號「醫療用拋棄式夾箝之結構改良」之專利權人（下簡稱本
    專利權），專利權期間自民國（以下同）91年10月21日至
    103年3月5日止。又抗告人申請專利時，在該專利案公告期
    間，相對人之法定代理人周土杰，以個人名義就抗告人申請
    之專利權，以不符新型專利要件為由，依序提出異議、訴願
    及行政訴訟，最後經台北高等行政法院於94年10月26日判決
    甲○○敗訴確定，詎相對人嗣後仍大量仿冒製造侵害抗告人
    本專利權其中之夾箝部分，並販賣與第三人杏一醫療用品股
    份有限公司，從中營利，侵害抗告人之專利權，爰依專利法
    第106條第1項及第108條準用同法第84條第1項、第3項、第
    86 條之規定，聲請將相對人所有用作侵害上開新型專利權
    行為之物，及由其行為所生之物，施行假扣押，但遭原裁定
    駁回在案，為此提起抗告，並提出系爭專利權夾箝乙支（下
    簡稱本專利權夾箝）及相對人公司製造及出售之侵害抗告人
    專利權之夾箝乙支（下簡稱待鑑定夾箝）為憑云云。
三、查抗告人主張相對人製造及販賣之夾箝，侵害本專利權云云
    ，然為相對人所否認，揆諸首開說明，抗告人自應就相對人
    製造及販賣之夾箝，侵害本專利權之原因，釋明之。惟查，
    抗告人固提出新型專利權證書、新型專利說明書、圖式、本
    專利權夾箝乙支及待鑑定夾箝乙支為憑。然抗告人並未依專
    利法第92條第二項規定，委託司法院指定侵害專利鑑定專業
    機構，鑑定相對人公司製造及販售之夾箝，是否侵害本專利
    權？已有未當。又按專利法第106條第二項規定：「新型專
    利權範圍，以說明書所載之申請專利範圍為準，於解釋申請
    專利範圍時並得審酌創作說明及圖式」，再參酌抗告人所提
    本專利權圖式及新型專利說明書，其中文創作摘要謂：「．
    ．．主要係在一握體其兩尾端埋設有一夾持片者，其特徵在
    於：該夾持片後段設有一結合段，該結合段之兩側形成若干
    缺口，以供與握持體成型，另於轉折部之內側壁面上形成一
    凹溝，如此以增加夾持片之強度，再者於夾端上設有一個卡
    掣凸部，藉由該卡掣凸部以供在夾持棉花球時，不易使棉花
    球掉落者」，足見本專利權夾箝之構造特徵：係於一握持體
    兩尾端上各埋設有一夾持片，該夾持片結合段之兩側上形成
    若干之缺口，及該夾持片轉折部之內側壁面上形成一凹溝，
    外側之壁面對應形成一凸肋，以達到穩固結合及增加強度之
    功效；且待鑑定夾箝之夾持端上設有一個卡掣凸部，以達到
    穩固夾棉花球之技術及功效。再經本院比對本專利權夾箝及
    待鑑定夾箝結果，待鑑定夾箝其夾持片轉折部之內、外側並
    無凹溝及凸肋；且待鑑定夾箝之夾持端上並無卡掣凸部。綜
    上，抗告人未能釋明相對人製造及販賣之夾箝，有何侵害本
    專利權乙節，且縱令命抗告人供擔保，亦不足補釋明之欠缺
    ，是原裁定駁回抗告人假扣押之聲請，於法並無不合，抗告
    意旨指摘原裁定不當，求為廢棄改判，為無理由，應予駁回
    。
四、本件事證已臻明確，兩造其餘攻擊或防禦方法及所提證據，
    均與本院心證之形成，不生影響，爰不一一再加以論述，併
    此明。
五、依民事訴訟法第四百九十五條之一、第四百四十九條第一項
    、第九十五條、第七十八條，裁定如主文。
中    華    民    國    95    年    7     月  12     日
                      民事第一庭審判長法  官   吳火川
                                      法  官   饒鴻鵬
                                      法  官   陳繼先
以上正本係照原本作成。
不得再抗告。
                                      書記官   林育德
中    華    民    國    95    年    7     月   13     日
                                                      Ｂ


司法院資訊處製作；財團法人民間司法改革基金會備份。
